【裁判字號】    99,交抗,1997
【裁判日期】    991025
【裁判案由】    違反道路交通管理處罰條例
【裁判全文】
臺灣高等法院交通事件裁定            99年度交抗字第1997號
                                    99年度交抗字第2001號
抗  告  人
即受處分人  甲○○
上列抗告人即受處分人因違反道路交通管理處罰條例案件，不服
臺灣士林地方法院，中華民國99年8 月23日所為裁定（99年度交
聲字第905號、第906號），提起抗告，本院裁定如下：
    主  文
原裁定撤銷，發回臺灣士林地方法院。
    理  由
一、本件原處分意旨、原裁定意旨均詳如原裁定書所載（如附件
    ）。
二、抗告意旨略以：抗告人並未居住於戶籍地，當抗告人收到北
    市裁催字第裁22-C00000000號、北市裁催字第裁22-AEY1354
    42號裁決書後，旋即聲明異議，是抗告人聲明異議並未逾期
    ，懇請撤銷原裁定等語。
三、按「受處分人，不服道路交通管理處罰條例第8 條主管機關
    所為之處罰者，得於接到裁決書之翌日起20日內，向管轄地
    方法院聲明異議」，道路交通管理處罰條例第87條第1 項定
    有明文。又「交通法庭認聲明異議不合法律上之程式，且無
    從補正者，應以裁定駁回之」，道路交通案件處理辦法第18
    條前段亦有明文。再「處理違反道路交通管理事件，有關文
    書送達之程序，依行政程序法之規定」，違反道路交通管理
    事件統一裁罰標準及處理細則第5 條定有明文。次按「送達
    ，於應受送達人之住居所、事務所或營業所為之。但在行政
    機關辦公處所或他處會晤應受送達人時，得於會晤處所為之
    」、「於應送達處所不獲會晤應受送達人時，得將文書付與
    有辨別事理能力之同居人、受僱人或應送達處所之接收郵件
    人員」、「送達，不能依前二條規定為之者，得將文書寄存
    送達地之地方自治或警察機關，並作送達通知書兩份，一份
    黏貼於應受送達人住居所、事務所、營業所或其就業處所門
    首，另一份交由鄰居轉交或置於該送達處所信箱或其他適當
    位置，以為送達」、「前項情形，由郵政機關為送達者，得
    將文書寄存於送達地之郵政機關」，行政程序法第72條第1
    項、第73條第1 項、第74條第1 項、第2 項分別規定明確可
    循。再按行政訴訟文書之寄存送達，依民國99年1 月13日修
    正之行政訴訟法第73條第3 項規定，「自寄存之日起，經10
    日發生效力」，立法目的並揭明行政訴訟文書寄存送達之生
    效日期，應無與民、刑事訴訟文書為不同處理之必要。故行
    政程序法雖未如前述修正之行政訴訟法第73條第3 項規定，
    惟因應受送達人未必能即時領取訴訟文書而知悉其內容，基
    於保障應受送達人權益之同一理由，解釋上應認為有上開規
    定之類推適用。
四、經查：本件原處分機關臺北市交通事件裁決所於99年6 月11
    日所為之北市裁催字第裁22-C00000000號、北市裁催字第裁
    22-AEY135442號裁決書，均經交由郵政機關向受處分人設於
    臺北市○○區○○路33之4 號5 樓住所送達，因未獲會晤抗
    告人亦無受領文書之同居人、受僱人或應受送達處所接受郵
    件人員，而將該送達文書以寄存送達之方式，於99年6 月24
    日寄存於北投郵局，有上開裁決書、臺北市交通事件裁決所
    送達證書影本各2 紙在卷可參（原審卷第9 、11、18、20頁
    ），準用行政訴訟法第73條第3 項之規定，寄存日不算入，
    自99年6 月25日計算該項所定10日期間，至99年7 月4 日發
    生送達效力。計抗告人提出聲明異議之20日期間，應自99年
    7 月5 日（即裁決書合法送達生效之翌日）起算，至99年7
    月24日（星期六）屆滿，因該期間之末日為假日，延至7 月
    26日（星期一）始屆至。從而，抗告人於99年7 月23日向原
    審聲明異議，並未逾聲明異議之救濟期限，本件抗告人之抗
    告意旨指摘原裁定不當，非無理由，為顧及抗告人之審級利
    益，自應由本院將原裁定撤銷，發回原審法院更為妥適之處
    置。
五、據上論結，應依道路交通案件處理辦法第26條，刑事訴訟法
    第413 條，裁定如主文。
中    華    民    國    99    年    10    月    25    日
                  刑事第二十庭審判長法  官  楊貴雄
                                    法  官  林銓正
                                    法  官  許必奇
以上正本證明與原本無異。
不得再抗告。
                                    書記官  高郁婷
中    華    民    國    99    年    10    月    27    日

司法院資訊處製作；財團法人民間司法改革基金會備份。
